ACORDAO-COMPLETO-2455243

ACÓRDÃO 1708/2021 ATA 3/2021 - SEGUNDA CÂMARA

VISTOS, relatados e discutidos estes autos de tomada de contas especial instaurada pelo Tribunal Regional Eleitoral de Minas Gerais (TRE/MG) em desfavor da Comissão Provisória Regional do Partido Socialista Brasileiro (PSB/MG) , em razão de aplicação irregular de recursos do Fundo Partidário, referente ao exercício de 2007,
ACORDAM os Ministros do Tribunal de Contas da União, reunidos em Sessão da Segunda Câmara, diante das razões expostas pelo Relator, em:	
9.1. com fundamento nos arts. 1º, inciso I, 16, inciso III, alíneas "b" e "c", da Lei 8.443/1992 c/c os arts. 19 e 23, inciso III, da mesma Lei, e com arts. 1º, inciso I, 209, incisos II e III, 210 e 214, inciso III, do Regimento Interno do TCU, julgar irregulares as contas do Sr. Wander José Goddard Borges (CPF XXX.066.046-XX) e da Sra. Regina Célia de Sá Magalhães Serafim (CPF XXX.044.568-XX) , e condená-los, em solidariedade, ao pagamento das quantias a seguir especificadas, com a fixação do prazo de quinze dias, a contar das notificações, para comprovarem, perante o Tribunal (art. 214, inciso III, alínea "a", do Regimento Interno do TCU) , o recolhimento das dívidas aos cofres do Fundo Partidário/Partidos Políticos, atualizadas monetariamente e acrescidas dos encargos legais devidos, calculados a partir das datas discriminadas, até a data do recolhimento, na forma prevista na legislação em vigor abatendo-se, na oportunidade, os valores já ressarcidos:
	Valor (R$) 
	Data
	Débito/Crédito

	56.853,81
	31/12/2007
	Débito

	2.170,24
	13/12/2013
	Crédito

	2.170,24
	28/03/2014
	Crédito

	2.170,24
	21/05/2014
	Crédito

	2.170,24
	21/05/2014
	Crédito

	2.513,56
	08/04/2015
	Crédito

	1.256,78
	03/06/2015
	Crédito

	1.256,78
	16/06/2015
	Crédito

	1.256,78
	07/07/2015
	Crédito

	1.256,78
	04/08/2015
	Crédito

	1.256,78
	05/10/2015
	Crédito

	1.561,00
	12/01/2016
	Crédito

	1.561,00
	12/01/2016
	Crédito

	1.674,72
	08/06/2016
	Crédito

	1.674,72
	08/06/2016
	Crédito

	1.674,72
	08/06/2016
	Crédito

	1.674,72
	08/06/2016
	Crédito

	1.789,88
	24/06/2016
	Crédito

Valor atualizado até 22/09/2020: R$ 75.887,89 (peça 170) 
9.2. aplicar ao Sr. Wander José Goddard Borges (CPF XXX.066.046-XX) e à Sra. Regina Célia de Sá Magalhães Serafim (CPF XXX.044.568-XX) , a multa prevista no art. 57 da Lei 8.443/1992 c/c o art. 267 do Regimento Interno, no valor de R$ 8.000,00 (oito mil reais) com a fixação do prazo de quinze dias, a contar da notificação, para comprovar, perante o Tribunal (art. 214, inciso III, alínea "a", do Regimento Interno) , o recolhimento da dívida aos cofres do Tesouro Nacional, atualizada monetariamente desde a data deste acórdão até a do efetivo recolhimento, se for paga após o vencimento, na forma da legislação em vigor; 
9.3. autorizar, desde logo, nos termos do art. 28, inciso II, da Lei 8.443/1992 c/c o art. 219, inciso II, do RI/TCU, a cobrança judicial das dívidas caso não atendida a notificação;
9.4. enviar cópia do presente Acórdão ao Procurador-Chefe da Procuradoria da República em Minas Gerais e ao Tribunal Regional Eleitoral de Minas (TRE/MG) , nos termos do § 3º do art. 16 da Lei 8.443/1992, c/c o § 7º do art. 209 do Regimento Interno do TCU, para adoção das medidas cabíveis, informando-lhe que a presente deliberação, acompanhada do Relatório e do Voto que a fundamenta, está disponível para a consulta no endereço www.tcu.gov.br/acordaos;

Tomada de contas especial contra responsáveis pela prestação de contas no exercício de 2007, o que implicou julgamento pela não aprovação das contas de recursos oriundos do Fundo Partidário.

Segunda Câmara

Comissão Provisória Regional do Partido Socialista Brasileiro do Estado de Minas Gerais (PSB/MG).

3. Responsáveis: Waldo Silva (CPF XXX.651.866-XX), Swavilly Vivicananda Salgado (CPF XXX.675.936-XX), Wander José Goddard Borges (CPF XXX.066.046-XX) e Regina Célia de Sá Magalhães Serafim (CPF XXX.044.568-XX).

13.1. Ministros presentes: Augusto Nardes (na Presidência), Aroldo Cedraz e Raimundo Carreiro (Relator).
13.2. Ministro-Substituto convocado: Marcos Bemquerer Costa.

ACORDAO-COMPLETO-2557776

Acórdão de Relação 6772/2022 - Segunda Câmara

Acórdão de Relação

RAIMUNDO CARREIRO

Adoto como Relatório, a instrução feita no âmbito da Secretaria de Controle Externo de Tomada de Contas Especial (peça 171) , a qual obteve a concordância do dirigente da Unidade Técnica e do representante do Ministério Público (peças 172 e 173) , verbis:
Trata-se de tomada de contas especial instaurada pelo Tribunal Regional Eleitoral de Minas Gerais (TRE/MG) contra a Comissão Provisória Regional do Partido Socialista Brasileiro (PSB/MG) , sob a responsabilidade de Waldo Silva (CPF XXX.651.866-XX) , Swavilly Vivicananda Salgado (CPF XXX.675.936-XX) , Wander José Goddard Borges (CPF XXX.066.046-XX) e Regina Célia de Sá Magalhães Serafim (CPF XXX.044.568-XX) , no valor total de R$ 101.389,24 (valor histórico) . Tal débito decorre da aplicação irregular desses recursos, no exercício de 2007, oriundos do Fundo Partidário, o que implicou julgamento pela não aprovação da respectiva prestação de contas, consoante o acórdão proferido pelo TRE/MG, em 19/5/2011 (peça 14, p. 54-63) .
2.	Por meio do Acórdão 2699/2013-TCU-Primeira Câmara (peça 56) , os Ministros do Tribunal reunidos na Sessão Ordinária da Primeira Câmara de 7/5/2013 decidiram com fundamento no art. 12, §§ 1º e 2º, da Lei nº 8.443/1992 e no art. 202, §§ 2º a 4º, do Regimento Interno do TCU, em:
9.1 rejeitar em parte as alegações de defesa e fixar novo e improrrogável de 15 (quinze) dias para que os responsáveis efetuem e comprovem, perante este Tribunal, o recolhimento das quantias a seguir especificadas aos cofres do Fundo Partidário, atualizadas monetariamente a partir das datas indicadas até a data do efetivo recolhimento, na forma prevista na legislação em vigor:
9.1.1 responsáveis solidários: Wander José Goddard Borges e Regina Célia Sá Magalhães:
Data da ocorrência	Valor histórico (R$) 
31/12/2007	56.853,81
9.1.2 responsáveis solidários: Waldo Silva e Swavilly Vivicananda Salgado: 
Data da ocorrência	Valor histórico (R$) 
15/3/2007	23.176,46
9.2 dar ciência aos responsáveis que a liquidação tempestiva do débito atualizado monetariamente sanará o processo e permitirá que as contas sejam julgadas regulares com ressalva, dando-lhes quitação, ao passo que a ausência dessa liquidação tempestiva levará ao julgamento pela irregularidade das contas, com imputação de débito a ser atualizado monetariamente, acrescido de juros moratórios; 
9.3 enviar cópia desta deliberação, bem como do relatório e voto que o fundamentam, ao Tribunal Regional Eleitoral de Minas Gerais. 
3.	Por intermédio de documento assinado em 5/6/2013, protocolado na então Secex/MG em 17/6/2013, a advogada Ana Paula Rocha Teixeira, representante dos responsáveis qualificados nesta tomada de contas especial, solicitou o parcelamento dos débitos a eles imputados em 36 parcelas (peça 69) .
4.	O Acórdão 5650/2013-TCU-Primeira Câmara (peça 74) autorizou o parcelamento da dívida em 36 (trinta e seis) parcelas.
5.	Devidamente notificados do acórdão que autorizou o parcelamento, registrou-se os seguintes pagamentos (peça 119) :
5.1	os Srs. Swavilly Vivicananda Salgado (CPF XXX.675.936-XX) e Waldo Silva (CPF XXX.651.866-XX) , recolheram as seguintes parcelas (peça 119) :
Data	Valor (R$) 
07/10/2013	454,68
07/10/2013	454,68
26/11/2013	457,63
26/11/2013	457,63
30/12/2013	460,60
30/12/2013	460,60
30/01/2014	480,28
30/01/2014	480,28
28/02/2014	490,71
28/02/2014	490,71
25/03/2014	494,09
25/03/2014	494,09
02/05/2014	498,64
02/05/2014	498,64
30/05/2014	511,02
30/05/2014	511,02
30/06/2014	514,30
01/07/2014	514,30
30/07/2014	515,43
04/08/2014	515,43
17/09/2014	515,48
08/10/2014	515,48
5.2	os Srs. Wander José Goddard Borges (CPF XXX.066.046-XX) e Regina Célia de Sá Magalhães Serafim (CPF XXX.044.568-XX) , recolheram as seguintes parcelas (peças 106, 107, 112, 113, 114, 115 e 120) :
Data	Valor (R$) 
13/12/2013	2.170,24
28/03/2014	2.170,24
21/05/2014	2.170,24
21/05/2014	2.170,24
08/04/2015	2.513,26
03/06/2015	1.256,78
16/06/2015	1.256,78
07/07/2015	1.256,78
04/08/2015	1.256,78
05/10/2015	1.256,78
12/01/2016	1.561,00
12/01/2016	1.561,00
08/06/2016	1.674,72
08/06/2016	1.674,72
08/06/2016	1.674,72
08/06/2016	1.674,72
24/06/2016	1.789,88
6.	A instrução à peça 123 concluiu que os responsáveis solidários Srs. Swavilly Vivicananda Salgado (CPF XXX.675.936-XX) e Waldo Silva (CPF XXX.651.866-XX) , responsabilizados solidariamente pelo  débito de R$ 23.176,46 (data de ocorrência 15/3/2007) , cessaram os pagamentos em outubro/2014 e, portanto, deveriam ter as contas julgadas irregulares, com imputação do débito atualizado monetariamente, acrescido dos demais encargos legais e com o abatimento de valores já devolvidos.
7.	Nessa mesma ocasião, foi constatado que os responsáveis solidários Srs. Wander José Goddard Borges (CPF XXX.066.046-XX) e Regina Célia de Sá Magalhães Serafim (CPF XXX.044.568-XX) , continuavam recolhendo, ainda que de forma parcial e intercalada, os valores que lhes foram imputados como débito. Nessa linha, uma vez que o Sr. Wander José Goddard Borges havia protocolado novo expediente, foi proposto acatar o pleito de novo parcelamento da dívida desses responsáveis.
8.	A proposta de encaminhamento foi acolhida por meio do Acórdão 10022/2017-TCU-Primeira Câmara (peças 127 e 148) . Contudo, tendo havido ciência da representante legal dos responsáveis em 28/5/2019 (peças 153 a 156) , não foram verificados quaisquer novos pagamentos do parcelamento autorizado.
9.	Uma vez que os responsáveis Srs. Wander José Goddard Borges (CPF XXX.066.046-XX) e Regina Célia de Sá Magalhães Serafim (CPF XXX.044.568-XX) não aproveitaram a oportunidade conferida por esta Corte de Contas para quitação parcelada do seu débito solidário nem acudiram posteriormente com qualquer informação adicional, devem as contas destes responsáveis serem julgadas irregulares, com imputação do débito atualizado monetariamente, acrescido dos demais encargos legais e com o abatimento de valores já devolvidos.
10.	Diante do exposto, submetem-se os presentes autos à consideração superior, propondo:
10.1	com fundamento nos arts. 1º, inciso I, 16, inciso III, alíneas "b" e "c", da Lei 8.443/1992 c/c os arts. 19 e 23, inciso III, da mesma Lei, e com arts. 1º, inciso I, 209, incisos II e III, 210 e 214, inciso III, do Regimento Interno do TCU, que sejam julgadas irregulares as contas do Sr. Wander José Goddard Borges (CPF XXX.066.046-XX) - Presidente da Comissão Provisória do PSB/MG no período de 16/3/2007 a 31/12/2007 e da Sra. Regina Célia de Sá Magalhães Serafim (CPF XXX.044.568-XX) - Tesoureira da Comissão Provisória do PSB/MG no período de 16/3/2007 a 31/12/2007, e condená-los, em solidariedade, ao pagamento das quantias a seguir especificadas, com a fixação do prazo de quinze dias, a contar das notificações, para comprovarem, perante o Tribunal (art. 214, inciso III, alínea "a", do Regimento Interno do TCU) , o recolhimento das dívidas aos cofres do Fundo Partidário/Partidos Políticos, atualizadas monetariamente e acrescidas dos encargos legais devidos, calculados a partir das datas discriminadas, até a data do recolhimento, na forma prevista na legislação em vigor abatendo-se, na oportunidade, os valores já ressarcidos.
Valor (R$)	Data	Débito/Crédito
56.853,81	31/12/2007	Débito
2.170,24	13/12/2013	Crédito
2.170,24	28/03/2014	Crédito
2.170,24	21/05/2014	Crédito
2.170,24	21/05/2014	Crédito
2.513,56	08/04/2015	Crédito
1.256,78	03/06/2015	Crédito
1.256,78	16/06/2015	Crédito
1.256,78	07/07/2015	Crédito
1.256,78	04/08/2015	Crédito
1.256,78	05/10/2015	Crédito
1.561,00	12/01/2016	Crédito
1.561,00	12/01/2016	Crédito
1.674,72	08/06/2016	Crédito
1.674,72	08/06/2016	Crédito
1.674,72	08/06/2016	Crédito
1.674,72	08/06/2016	Crédito
1.789,88	24/06/2016	Crédito
Valor atualizado até 22/09/2020: R$ 75.887,89 (peça 170) 
13.2	Aplicar ao Sr. Wander José Goddard Borges (CPF XXX.066.046-XX) e à Sra. Regina Célia de Sá Magalhães Serafim (CPF XXX.044.568-XX) , a multa prevista no art. 57 da Lei 8.443/1992 c/c o art. 267 do Regimento Interno, com a fixação do prazo de quinze dias, a contar da notificação, para comprovar, perante o Tribunal (art. 214, inciso III, alínea "a", do Regimento Interno) , o recolhimento da dívida aos cofres do Tesouro Nacional, atualizada monetariamente desde a data do acórdão que vier a ser proferido até a do efetivo recolhimento, se for paga após o vencimento, na forma da legislação em vigor; 
13.3	Autorizar, desde logo, nos termos do art. 28, inciso II, da Lei 8.443/1992 c/c o art. 219, inciso II, do RI/TCU, a cobrança judicial das dívidas caso não atendida a notificação;
13.4.	Encaminhar cópia da deliberação que vier a ser proferida, bem como do relatório e do voto que a fundamentarem, ao Procurador-Chefe da Procuradoria da República em Minas Gerais, nos termos do § 3º do art. 16 da Lei 8.443/1992 c/c o § 7º do art. 209 do Regimento Interno do TCU, para adoção das medidas que entender cabíveis, bem como ao Tribunal Regional Eleitoral de Minas (TRE/MG) .
É o Relatório.

Ana Paula Rocha Teixeira (OAB/MG 101.874), Giuseppe Gazzinelli Silva de Barros (OAB/MG 68.829), Hulda Guimarães Ferraz (OAB/MG 133.107) e outros.

Procurador Marinus Eduardo De Vries Marsico.

TOMADA DE CONTAS ESPECIAL. APLICAÇÃO IRREGULAR DE RECURSOS DO FUNDO PARTIDÁRIO (EXERCÍCIO DE 2007). ACÓRDÃO 2.699/2013 - TCU - 1ª CÂMARA. REJEIÇÃO PARCIAL DAS ALEGAÇÕES DE DEFESA. FIXAÇÃO DE PRAZO PARA O RECOLHIMENTO DO DÉBITO. ACÓRDÃO 5.650/2013 - TCU - 1ª CÂMARA. AUTORIZAÇÃO DE PARCELAMENTO DA DÍVIDA. INADIMPLEMENTO DA OBRIGAÇÃO DE PAGAMENTO INTEGRAL DAS PARCELAS. CONTAS IRREGULARES. CONDENAÇÃO AO RESSARCIMENTO DO DÉBITO. MULTA. AUTORIZAÇÃO DE COBRANÇA JUDICIAL. ENVIO DE CÓPIAS AOS INTERESSADOS.

TOMADA DE CONTAS ESPECIAL (TCE)

Secretaria de Controle Externo de Tomada de Contas Especial (SecexTCE).

No exame da presente tomada de contas especial, verifico que foi instaurada pelo Tribunal Regional Eleitoral de Minas Gerais (TRE/MG) em desfavor da Comissão Provisória Regional do Partido Socialista Brasileiro (PSB/MG) , em razão de aplicação irregular de recursos do Fundo Partidário, referente ao exercício de 2007, o que acarretou o julgamento do TRE/MG pela não aprovação da correspondente prestação de contas, consoante o acórdão proferido em 19/5/2011 (peça 14, pp. 54-63) .
2.	Por meio dos Acórdãos 5.650/2013 (peça 74) e 10.022/2017 - TCU - 1ª Câmara (peças 127 e 148) , este Tribunal autorizou o parcelamento da dívida, mas os responsáveis, sem nenhuma justificativa ou pedido adicional, cessaram os pagamentos das parcelas, perdendo o direito de exercer a faculdade de quitar parceladamente os débitos.
3.	Ressalto que os responsáveis estavam cientes de que a liquidação tempestiva do débito atualizado monetariamente sanaria o processo e permitiria que as contas fossem julgadas regulares com ressalva, dando-lhes quitação. Igualmente tinham ciência de que a ausência dessa liquidação tempestiva levaria ao julgamento pela irregularidade das contas, com imputação de débito a ser atualizado monetariamente, acrescido de juros moratórios (subitem 9.2 do Acórdão 2699/2013-TCU-Primeira Câmara, peça 56) . 
4.	Enfatizo ainda que a referência na instrução ao Acórdão 10022/2017-TCU-Primeira Câmara (§§ 6-8) , limitou-se a colocar em relevo o deferimento do parcelamento aos Srs. Wander José Goddard Borges e Regina Célia de Sá Magalhães Serafim, mas, no mesmo feito, os responsáveis Srs. Swavilly Vivicananda Salgado e Waldo Silva já tiveram suas contas julgadas irregulares e sofreram a penalização por multa.
5.	Face ao exposto, acolho os pareceres uniformes, tomando as análises apresentadas como parte das presentes razões para decidir, e Voto por que o Tribunal adote o Acórdão que ora submeto à consideração deste Colegiado.
TCU, Sala das Sessões Ministro Luciano Brandão Alves de Souza, em 9 de fevereiro de 2021.
RAIMUNDO CARREIRO 
Relator